【裁判字號】    99,台上,3016
【裁判日期】    990520
【裁判案由】    違反毒品危害防制條例
【裁判全文】
最高法院刑事判決            九十九年度台上字第三０一六號
上  訴  人  台灣高等法院檢察署檢察官
被      告  甲○○
選任辯護人  羅美鈴律師
上列上訴人因被告違反毒品危害防制條例案件，不服台灣高等法
院中華民國九十七年六月五日第二審判決（九十六年度上重訴字
第八九號，起訴案號：台灣桃園地方法院檢察署九十五年度偵字
第一五七二六號），提起上訴，本院判決如下：
    主  文
上訴駁回。
    理  由
按刑事訴訟法第三百七十七條規定，上訴於第三審法院，非以判
決違背法令為理由，不得為之。是提起第三審上訴，應以原判決
違背法令為理由，係屬法定要件。如果上訴理由書狀並未依據卷
內訴訟資料，具體指摘原判決不適用何種法則或如何適用不當，
或所指摘原判決違法情事，顯與法律規定得為第三審上訴理由之
違法情形，不相適合時，均應認其上訴為違背法律上之程式，予
以駁回。本件檢察官上訴意旨略稱：(一)松竹皇宮理容KTV 既係證
人曾苑庭上班之公司，則無論是曾苑庭於警詢時所稱：「台中松
竹皇宮理容KTV 我公司」或於偵查時所稱：「台中市松竹皇宮我
上班的地方」，均指係其上班之處所，並無二致，原判決竟認「
松竹皇宮」、「曾苑庭上班的地方」係二不同之地點，作為改判
被告甲○○無罪之依據，有證據上理由矛盾之違法。(二)曾苑庭於
第一審證稱：「約在出國兩禮拜前，我們是在電話上連絡，電話
中說到被告家中再詳談，有二、三次」等語。究竟最後係在何處
談？是否係在曾苑庭上班之台中松竹皇宮理容KTV 談？事實未明
，原審未進一步調查，有證據調查未盡之違法。另曾苑庭就毒品
係何人所交付，其先後所述固不一致，然基本社會事實之陳述，
係被告有將毒品交給伊運輸回台，至於何者為實在，自應再為調
查審認。(三)黃振銘、黃宗恩雖經檢察官不起訴處分，惟如有刑事
訴訟法法第二百六十條情形時，自得再行起訴，法院自無受其他
案件不起訴處分之拘束。況黃振銘、黃宗恩於第一審固證稱：渠
二人並未於上揭時、地前往柬埔寨，自不可能於吳哥窟附近之飯
店內將海洛因放置於桌上，交由被告攜回台灣云云，惟渠二人既
涉有運送毒品之嫌，所為證詞之證據力自嫌薄弱。縱觀本件運毒
之情節，曾苑庭僅係扮演運毒「交通」之角色，苟其未曾親眼目
睹，如何能虛構出上開交付、收受海洛因之情節，且曾苑庭證述
其與被告感情很好，與黃振銘、黃宗恩亦無怨隙，顯無設詞誣陷
黃振銘、黃宗恩之理。黃振銘、黃宗恩確於民國九十五年七月十
二日出境，至同年月二十日始入境，事前並不知悉黃振銘、黃宗
恩會出現在上開飯店內，係遲至九十五年七月十八日晚間在柬埔
寨吳哥窟附近之飯店內始見到黃振銘、黃宗恩，且看到渠二人時
很驚訝等情，亦據曾苑庭證述在卷，若非黃振銘、黃宗恩事先前
往柬埔寨安排欲交由曾苑庭攜帶之海洛因事宜，豈有如此巧合之
情事，足見曾苑庭證述扣案之海洛因係在黃振銘、黃宗恩之房間
取得之情節，實堪信憑，縱其所述收受海洛因之細節有所出入，
尚難以此逕認其對於主要事實之證述為虛妄。況曾苑庭於第一審
證稱：因為伊的案件已確定並已執行，所以不想再牽扯更多人等
語，諒係曾苑庭因自己運毒之案件已確定執行，而心懷寬仁，不
忍再將被告之兄弟牽連入內，始於第一審末次審理時，翻異前詞
，證述黃振銘、黃宗恩未涉本案，是曾苑庭上開證述，尚難採信
云云。惟查本件原判決以公訴意旨略以：被告明知海洛因為毒品
危害防制條例第二條第二項第一款所定之第一級毒品，且為行政
院公告之甲項管制進出口物品，非經許可不得非法運輸，竟與曾
苑庭（業經判決確定）共同基於運輸第一級毒品海洛因入境之犯
意聯絡，先由被告於九十五年七月初，以「曾小姐」之名義，向
位於台北市○○○路○段九號十二樓之美安旅行社有限公司之不
知情承辦人黃德貞，以電話安排二人前往柬埔寨金邊及吳哥窟旅
遊事宜，並匯款新台幣四萬元至美安旅行社開立於華泰商業銀行
0000000000000號之帳戶內，以支付渠二人之團費
。嗣於九十五年七月十六日，被告與曾苑庭共同搭乘長榮航空公
司BR二六五號班機，前往柬埔寨金邊市旅遊，於同年月十八日晚
上，被告偕同與渠等同具有運輸毒品海洛因入境之犯意聯絡之兄
黃振銘、弟黃宗恩（黃振銘、黃宗恩所涉罪嫌業經桃園地方法院
檢察署為不起訴處分），在柬埔寨吳哥窟附近之王子飯店內，交
付曾苑庭藏放海洛因三百四十六顆之陳皮梅七包（先以保鮮膜包
裹成球型後，每塊再以黑色複寫紙包覆、再用陳皮梅果肉包覆，
再用透明塑膠片包覆、最後用印製有「陳皮梅」字樣之包裝紙包
裝，並分裝於七個印製有「陳皮梅」字樣之包裝塑膠袋內，每包
分別為四十八顆、四十七顆、四十七顆、五十四顆、五十二顆、
四十七顆、五十一顆，海洛因合計淨重二五八四點三一公克，純
度百分之七十五點六九，純質淨重一九五六點０六公克，包裝重
二五八點一八公克），曾苑庭再將藏放海洛因球三百四十六顆之
陳皮梅七包散放於其放置衣物之行李箱內，俟運輸海洛因入境台
灣後，再由曾苑庭交予被告。嗣於同年月二十日下午，被告與曾
苑庭共同搭乘長榮航空公司BR二六六號班機，自柬埔寨金邊市返
回台灣，曾苑庭並將裝置藏放海洛因三百四十六顆之陳皮梅七包
之行李箱託由長榮航空公司運送，將前揭海洛因運輸入境台灣；
嗣於同日晚間六時二十分許，為內政部警政署航空警察局安檢隊
人員以Ｘ光儀器檢視曾苑庭託運之行李箱時，發覺有異，會同海
關人員當場查獲，並在行李箱內起出上開海洛因，而循線查獲上
情。因認被告涉犯毒品危害防制條例第四條第一項運輸毒品罪及
懲治走私條例第二條第一項私運管制物品進口罪嫌云云。但訊據
被告否認有前開犯行，辯稱：伊不清楚曾苑庭所攜帶之海洛因從
何而來，伊未與曾苑庭共同私運管制進出口物品之海洛因入境，
伊之兄黃振銘、弟黃宗恩亦從未出現在柬埔寨吳哥窟之飯店內等
語。查曾苑庭就出國旅費是由何人所支付，以及在何處與被告談
論運毒一事，前後陳述不一。對於談論運毒的時間，有五月中旬
、有出國前二週等語，地點也有松竹皇宮、曾苑庭上班的地方、
被告家中二、三次等等出入。關於酬金係如何給付，前後所述亦
有不同。對於扣案毒品是被告於兩人共住的飯店交給伊，或是被
告三哥及弟弟交給伊或是交給伊和被告二人，或是曾苑庭在被告
兄弟黃振銘、黃宗恩房間看到東西，就自己拿走的等情，證人曾
苑庭前後陳述亦有不同。而依證人黃振銘於第一審證稱：伊在九
十五年七月十二日至同月二十日出境到大陸，在深圳特區保安市
，跟伊弟弟黃宗恩去大陸作日本料理的生意去找地點，從來沒有
去過吳哥窟等語，證人黃宗恩於第一審亦作相同之證述，且有黃
振銘、黃宗恩入出境資料及中華人民共和國重慶市公證處出具公
證書兩份為證，且黃振銘、黃宗恩被訴違反毒品危害防制條例案
件，業經台灣桃園地方檢察署為不起訴處分，有不起訴處分書影
本在卷可按，益徵證人曾苑庭之證述，難以採信。而被告雖有與
曾苑庭共赴柬埔寨吳哥窟旅遊，旅遊事宜全由被告安排並支付所
有旅費之事實，惟本件因公訴人據以起訴被告有共同運輸毒品的
直接證據，即證人曾苑庭之證述既有其不可採信之處，自不能以
被告與曾苑庭共同出入國境之事實，即認定被告有與曾苑庭共同
運輸、走私毒品入境。公訴人據以起訴的證據既不足以令人產生
有罪之心證，依「罪疑惟輕」原則，自應為被告無罪之認定。因
而撤銷第一審之科刑判決，改判諭知被告無罪，已詳述其論斷之
憑據與理由。按證據之取捨，屬於事實審法院之職權，其取捨苟
不違背經驗法則或論理法則，即不容其任意指為違法，而據為上
訴第三審之適法理由。查證人曾苑庭就與被告談論運毒的地點，
於警詢、偵查時供稱係在台中松竹皇宮，於第一審則稱：「約在
出國兩禮拜前，我們是在電話上連絡，電話中說到被告家中再詳
談，有二、三次。」等語，有明顯之差異。關於扣案毒品如何取
得，證人曾苑庭於警詢時稱：「由被告在吳哥窟的飯店把這批毒
品放在我的行李內交給我。」等語，於偵查時改稱：「出國第三
天十八日晚上，在吳哥窟的飯店，被告的三哥及弟弟也在同一飯
店，被告就帶去她三哥及弟弟的房間，她三哥及弟弟就把裝有毒
品的陳皮梅七包交給我」，於第一審九十六年六月二十六日審理
時則稱：「被告會把東西交給我」、「我沒有看到其他人」、「
（被告交給扣案東西，是從哪裡來？）我不清楚，洗完澡出來時
，就看到房間桌上有一袋東西，被告就跟我說這些東西我們要帶
回國，被告就跟我一起把東西放在我的行李。」等語。於第一審
九十六年八月七日審理時更稱：在吳哥窟的王子飯店沒有看到黃
振銘、黃宗恩二人等語，前後所供不一。而黃振銘、黃宗恩二人
經檢察官向外交部領事事務局、內政部入出國及移民署函查於九
十五年七月十二日起至同年月二十日期間有無入境柬埔寨一情，
均無所獲，渠二人並均經檢察官為不起訴處分確定，有台灣桃園
地方法院檢察署九十六年度偵字第八四五四號不起訴處分書影本
在卷可按。原審就本件單憑證人曾苑庭前後不一及矛盾之供證，
如何不足以認定被告有參與運輸毒品之犯行，均已依據卷內資料
予以說明。從形式上觀察，原判決並無任何違背法令之處。原判
決證據之取捨，亦無違經驗法則或論理法則，核無上訴意旨所指
之證據調查未盡或理由矛盾之違法情形。檢察官上訴意旨，無非
就原審之採證職權，及針對原判決已說明之事項，為任意指摘，
核與法律規定得為第三審上訴理由之違法情形，不相適合；其上
訴為違背法律上之程式，應予駁回。
據上論結，應依刑事訴訟法第三百九十五條前段，判決如主文。
中    華    民    國  九十九  年    五    月   二十   日
                      最高法院刑事第二庭
                          審判長法官  莊  登  照
                                法官  陳  世  淙
                                法官  徐  昌  錦
                                法官  許  錦  印
                                法官  葉  麗  霞
本件正本證明與原本無異
                                      書  記  官
中    華    民    國  九十九  年    五    月  二十四  日
                                                      v

司法院資訊處製作；財團法人民間司法改革基金會備份。
